臺灣高等法院刑事裁定
110年度抗字第1762號
抗  告  人  
即  受刑人 莊子鋒（原名莊哲凱）





上列抗告人即受刑人因聲請撤銷緩刑案件，不服臺灣桃園地方法
院中華民國110年10月4日裁定（110年度撤緩字第125號），提起
抗告，本院裁定如下：
    主  文
原裁定撤銷。
檢察官之聲請駁回。
    理  由
一、原裁定意旨略以：
　㈠抗告人即受刑人莊子鋒前因懲治走私條例等案件，經本院於
    民國109年2月26日以107年度上訴字第1182號、108年度上訴
    字第1768號判決分別處有期徒刑3月（共11罪，不得易科罰
    金）、2月（共43罪，得易科罰金）、2月（共2罪，得易科
    罰金），並就上開不得易科罰金部分，定其應執行刑有期徒
    刑1年5月；得易科罰金部分則定有期徒刑2年，均緩刑5年，
    並應於判決確定日起6個月內向公庫支付新臺幣（下同）320
    萬元，嗣該案於109年9月9日因最高法院以109年度台上字第
    2786、2787號判決上訴駁回而告確定，緩刑期間自109年9月
    9日起至114年9月8日止，緩刑負擔之履行期間則自109年9月
    9日起至110年3月8日止等情，有上開各該刑事判決及本院被
    告前案紀錄表附卷可稽，是此部分均堪認定。
  ㈡又上開案件確定後，經臺灣桃園地方檢察署（下稱桃園地檢
    署）檢察官傳喚抗告人於109年11月6日到案，並由書記官告
    知其應於原判決確定日起6個月內繳納320萬元，經抗告人表
    示其知悉上開緩刑條件，但目前無法支付，惟會設法繳納，
    如未能於期限內繳納，將主動聲請撤銷緩刑等語，此觀桃園
    地檢署109年11月6日執行筆錄所載可明。可認抗告人對於原
    判決所諭知之緩刑負擔知之甚詳，亦知悉其如未遵期繳納上
    開款項，其緩刑恐遭聲請撤銷之情事。
  ㈢然抗告人嗣未於原判決所諭知之履行期限即110年3月8日前向
    公庫繳納320萬元，經桃園地檢署檢察官於110年3月24日再
    次傳喚抗告人應於110年4月8日到庭，且應儘速繳納上開款
    項，如未遵期到庭，將依法向原審法院聲請撤銷緩刑。惟抗
    告人經合法傳喚後並未遵期到庭，亦未繳納上開320萬元，
    繼經桃園地檢署書記官於110年4月8日電話聯繫受刑人確認
    其是否有辦法繳納上開320萬元，經抗告人表示無法履行等
    語；且於檢察官向原審法院聲請撤銷抗告人本件緩刑後，抗
    告人迄今仍未繳納等節，有桃園地檢署刑事執行科案件進行
    單、送達證書、公務電話紀錄單、原審法院辦理刑事案件電
    話查詢紀錄表等附卷可證。堪認抗告人未於原判決確定後6
    個月內繳納上開320萬元予公庫，且迄未履行分文等節。
  ㈣而抗告人經原審法院傳喚雖到庭陳稱：伊有心繳納這筆款項
    ，但1次繳納這麼多，伊繳納不出來，之前檢察官要伊去繳
    錢是要求伊全部繳納等語。然抗告人若無1次履行上開緩刑
    負擔之能力，理應積極向執行機關尋求分期付款或其他支付
    方案，抑或聲請展延履行期限等情。惟依卷內事證，未見抗
    告人曾向檢察官聲請分期繳納款項遭拒之相關文書，亦未見
    抗告人請求展延繳納期限，或主動向檢察官陳報究有何不能
    履行或難以履行之情事及證明文件，足認抗告人對履行上開
    緩刑負擔之態度消極，難認有履行之真意。且據抗告人於原
    審法院訊問時供稱：「（問：從檢察官傳你執行，你知道無
    法負擔，到目前為止有想過什麼辦法嗎？）就是分期，如果
    有多就會1次把他還掉」等語，一併參佐抗告人於上開案件
    判決確定後，已無另案為法院羈押或在監執行等情，有本院
    被告前案紀錄表及在監在押全國紀錄表可佐，堪認抗告人客
    觀上得藉由工作、借貸或其餘方式努力籌措款項，惟卷內均
    未見其設法籌措、盡力繳納款項之相關作為，則其雖稱有分
    期繳納款項之意願，但客觀上未有相應之舉措，足見抗告人
    並無誠付諸行動履行上開緩刑負擔。
  ㈤綜上各情，原審法院認抗告人已無履行原判決所諭緩刑負擔
    之真意，且情節重大，已動搖本案宣告緩刑之基礎，足認對
    抗告人宣告緩刑，難收其預期之效果，而有執行刑罰之必要
    。從而，檢察官聲請撤銷緩刑之宣告，於法並無不合，應予
    准許等語。
二、抗告意旨略以：其雖有違反該刑事案件緩刑宣告所定負擔，
    然因當時不知得以分期方式履行緩刑條件，且受疫情影響，
    而未能順利借貸得款，實非其所願，惟抗告人現已成功籌措
    足夠之款項得以履行緩刑條件，應足認本案情節尚不具備「
    情節重大」及「足認原宣告之緩刑難收其預期效果，而有執
    行刑罰之必要」之法定撤銷緩刑之實質要件，是原裁定撤銷
    緩刑宣告，實有不當，爰提起本件抗告，請撤銷原裁定，予
    以自新之機會等語。
三、按緩刑宣告，得斟酌情形命犯罪行為人向公庫支付一定之金
    額；又受緩刑之宣告，而違反前開規定所定負擔情節重大者
    ，足認原宣告之緩刑難收其預期效果，而有執行刑罰之必要
    者，得撤銷其緩刑宣告，刑法第74條第2項第4款、第75條之
    1第1項第4款固定有明文。惟緩刑制度設計之本旨，除可避
    免執行短期自由刑之流弊外，主要目的係在鼓勵惡性較輕者
    使其遷善，而經宣告緩刑後，若有具體事證足認受宣告者並
    不因此有改過遷善之意，即不宜給予緩刑之寬典，乃另有撤
    銷緩刑宣告制度。又考刑法第75條之1第1項第4款立法意旨
    略以：修正條文第74條第2項增列法院於緩刑期間內，得命
    犯罪行為人於緩刑期內應遵守之事項（例如向被害人支付相
    當數額之賠償、向公庫支付一定之金額、接受精神治療、心
    理輔導、提供義務勞務或其他為預防再犯之事項），明定違
    反該條所定事項情節重大者，得撤銷其緩刑宣告，以期週延
    ，且本條採用裁量撤銷主義，賦與法院撤銷與否之權限，實
    質要件即以「足認原宣告之緩刑難收其預期效果，而有執行
    刑罰之必要」，供作審認之標準。至於所謂「情節重大」，
    係指受判決人顯有履行負擔之可能，而隱匿或處分其財產、
    故意不履行、無正當事由拒絕履行或顯有逃匿之虞等情事而
    言。準此，上揭「得」撤銷緩刑之情形，法院應依職權本於
    合目的性之裁量，妥適審酌被告於緩刑期間內違反應遵守事
    項之情節是否重大，是否已難收其預期之效果，而確有執行
    刑罰之必要，要非受緩刑宣告之人一有違反之情事即應撤銷
    該緩刑之宣告。再者，上開命犯罪行為人向公庫支付一定之
    金額，依刑法第74條第4項之規定，得為民事強制執行名義
    ，國庫之債權依法得以保障，權衡刑罰之目的在於制裁不法
    ，而緩刑之宣告係為給予犯罪行為人自新之機會，受緩刑宣
    告者，其後若有不能履行給付責任時，亦應究明其無法履行
    之原因是否正當，或僅係推諉拖延時間（如確有支付能力，
    而故意不給付），若確係因經濟窘困，或頓失給付能力，得
    否能因受緩刑宣告之人一時無法給付，即僅以無民事上之給
    付能力，認應以刑罰制裁取代緩刑宣告之效果，自有詳酌之
    必要。
四、經查：
　㈠抗告人前因違反貪污治罪條例等案件，經原審法院以107年度
    矚簡上字第1號判決判處罪刑，其不服，乃提起上訴，經本
    院以107年度上訴字第1182號、108年度上訴字第1768號判決
    ，就原判決部分撤銷改判，部分上訴駁回，並就撤銷改判部
    分與上訴駁回部分，不得易科罰金部分，定應執行有期徒刑
    1年5月，得易科罰金部分，則定應執行有期徒刑2年，緩刑5
    年，並應於判決確定日起6月內，向公庫支付320萬元，其不
    服，復提起上訴，嗣經最高法院於109年9月9日以109年度台
    上字第2786、2787號判決駁回其上訴而確定等情，有上述各
    該刑事判決書及本院被告前案紀錄表各1份在卷可稽。則依
    原確定判決諭知緩刑所附條件，抗告人應至遲於110年3月8
    日前，向公庫支付320萬元。惟經執行檢察官先後於109年11
    月6日、110年4月8日通知抗告人應儘速向公庫繳納上開款項
    ，並已分別於109年10月20日、110年3月31日合法送達抗告
    人，然抗告人逾期仍未向公庫支付320萬元等情，亦有桃園
    地檢署刑事執行案件進行單、送達證書各2份、執行筆錄、
    執行附條件緩刑案件通知書、公務電話紀錄單各1份附卷可
    參。可見抗告人本應履行緩刑宣告所附條件，惟逾期尚未履
    行，確有違反刑法第74條第2項第4款所定負擔之情形，固屬
    明確。
　㈡抗告人雖有違反刑法第74條第2項第4款所定負擔之情形，然
    抗告人辯稱：其因受疫情影響，致收入減少，暫時無力如期
    履行緩刑負擔，且向多位親友借貸未果等語。而自109年年
    初迄今，全球經濟活動確因新冠疫情而受嚴重影響，國人因
    此失業、放無薪假者漸多，導致消費緊縮，亦為眾所周知之
    事實。從而，抗告人所辯上情，尚非全然無據。則抗告人執
    此主張其並無隱匿、處分財產或故意不履行緩刑負擔等語，
    應非子虛。此外，亦無證據足以證明抗告人有因此逃匿之虞
    之情事。是本件實難遽認抗告人係顯有履行負擔之可能，而
    隱匿或處分其財產、故意不履行、無正當事由拒絕履行，或
    顯有逃匿之虞等情事。 
　㈢況抗告人業於110年12月2日繳納上開判決諭知之320萬元乙節
    ，有臺灣桃園地方檢察署110年12月2日沒金字第00000000號
    自行收納款項收據1紙附卷可稽（見本院卷第67頁）。足證
    抗告人事後已依原確定判決所定之內容履行其負擔，尚難認
    有何違反緩刑負擔「情節重大」可言。是本件應無「足認原
    宣告之緩刑難收其預期效果，而有執行刑罰之必要」之情形
    。 
五、綜上所述，抗告人並無故意不履行、或無正當事由拒絕履行
    之情事，且抗告人既已依原確定判決所定之內容履行其負擔
    ，則抗告人之情形實難認符合刑法第75條之1第1項第4款所
    定「情節重大」之撤銷緩刑事由。檢察官以抗告人未履行緩
    刑宣告所附負擔之條件為由，聲請撤銷本件緩刑宣告，容有
    未合。原審未及審酌抗告人業已繳款之事實，而撤銷受刑人
    緩刑之宣告，亦有未洽。故受刑人執此提起本件抗告，為有
    理由，自應由本院將原裁定撤銷，並因受刑人已履行其負擔
    ，爰駁回檢察官本件撤銷緩刑之聲請。
據上論斷，依刑事訴訟法第413條，裁定如主文。
中　　華　　民　　國　　110 　年　　12　　月　　27　　日
                  刑事第二十一庭審判長法　官  林怡秀
                                      法　官  劉元斐
                                      法　官  胡宜如
以上正本證明與原本無異。
不得再抗告。
                                      書記官  林虹雯 
中　　華　　民　　國　　110 　年　　12　　月　　27　　日